【裁判字號】    98,交抗,1693
【裁判日期】    980828
【裁判案由】    違反道路交通管理處罰條例
【裁判全文】
臺灣高等法院交通事件裁定            98年度交抗字第1693號
抗  告  人  臺北市政府警察局
受處分人    甲○○
上列抗告人因違反道路交通管理處罰條例案件，不服臺灣板橋地
方法院，中華民國98年5月27日所為裁定（98年度交聲字第857號
），提起抗告，本院裁定如下：
    主  文
抗告駁回。
    理  由
一、抗告意旨略以:
  (一)、依計程車駕駛人執業登記管理辦法第11條第1項之規定，
      受處分人應於97年1月4日生日前後一個月，辦理營業小客
      車駕駛人執業登記查驗。受處分人並未依上開規定辦理為
      受處分人所不爭執。計程車駕駛人執業登記管理辦法第8
      條、第9條之規定，已明示計程車駕駛人應注意之事項。
      有關文書送達程序，依行政程序法之規定，違反道路交通
      管理事件統一裁罰基準及處理細則第5條亦定有明文。本
      案受處分人甲○○未依規定期限辦理年度查驗，抗告人爰
      依前揭規定以受處分人不依規定期限參加年度查驗未逾6
      個月，於97年3月24日開立舉發違反道路交通管理事件通
      知單，並依受處分人登記駕籍地以掛號寄交受處分人。惟
      因可歸責於受處分人之事由，受處分人未居住上址亦未依
      規定前來申報住居所及指定應受送達之處所，致查無此人
      退回抗告人。縱令抗告人再依原郵寄地址 (駕籍地)重新
      寄送該舉發通知單，受處分人亦無收受之可能。
  (二)、本案另經公路監理機關以公路二代電腦查詢，受處分人係
      於97年10月3日始至公路監理機關辦理駕籍地址異動申報
      。抗告人於97年3月即依原登記駕籍地寄送舉發通知單，
      受處分人既自96年6月25日即遷入台北縣五股鄉○○路○段
      32 巷7號7樓，卻遲至97年10月3日始向公路監理機關申辦
      更改登記。依道路交通管理處罰條例第36條第3項之規定
      ，受處分人既經抗告人先行告發罰鍰，於裁決前業經受處
      分人陳述並親於裁決書下方簽名及簽具日期收受裁決書，
      則抗告人依前揭規定廢止受處分人執業登記，並自97年10
      月20日起至1年內不得申辦執業登記，認事用法並無不合
      。
二、原裁定意旨略以: 受處分人甲○○係領有臺北市政府警察局
    核發之臺北市計程車駕駛人執業登記證（證號：A020892號
    ）之計程車駕駛人。因「不依規定期限參加執業登記證查驗
    逾期達6個月以上」之違規行為，經原處分機關即臺北市政
    府警察局依道路交通管理處罰條例第36條第3項、第4項規定
    ，於民國98年3月2日以北市警交裁計字第9803020004號裁決
    書廢止受處分人執業登記，並自97年10月20日起1年內不得
    申辦執業登記。受處分人不服而聲明異議，經調查後，以抗
    告人未能舉證證明受處分人已具備公示送達之要件，而裁定
    撤銷原處分，發回原處分機關等語。
三、按汽車駕駛人以從事計程車駕駛為業者，應於執業前向執業
    地直轄市、縣（市）警察局申請辦理執業登記，領有計程車
    駕駛人執業登記證（下稱執業登記證）及其副證，始得執業
    ；執業登記證及其副證每年查驗1次，計程車駕駛人自領得
    執業登記證及其副證之翌年起，應於每年出生日前後1個月
    內檢具國民身分證、職業駕駛執照、執業事實證明文件、執
    業登記證及副證，向原發證之警察局申請查驗；次按計程車
    駕駛人，不依規定期限，參加年度查驗者，處新臺幣（下同
    ）1,200元罰鍰；逾期6個月以上仍不辦理者，廢止其執業登
    記，且未滿1年不得再行辦理執業登記，計程車駕駛人執業
    登記管理辦法第2條、第11條第1項，道路交通管理處罰條例
    第36條第3項、第4項分別定有明文。
四、經查:
  (一)、本件受處分人甲○○（40年1月4日生）為計程車駕駛人，
      於90年8月29日領有臺北市政府警察局核發之執業登記證
      （證號：A020892號號），依上開規定，應自領得執業登
      記證及其副證之翌年起，於其每年出生日（1月4日）前後
      一個月內檢具國民身分證、職業駕駛執照、執業事實證明
      文件或行車執照，向原發證之警察局申請查驗。受處分人
      於96年12月4日至97年2月4日間未主動辦理97年執業登記
      證查驗，迄97年8月4日已逾查驗期限6個月。原處分機關
      於97年3月24日以受處分人不依規定期限參加年度查驗未
      逾6個月為由，依職權舉發。惟受處分人住址變更，致該
      舉發通知單未送達並經郵局退回，原處分機關乃於97年10
      月24日以北市警交字第09733960301號公告並刊登97年11
      月6日臺北市政府公報（97年冬字第26期），予以公示送
      達等情，有臺北市政府警察局北市警交大字第A00000000
      號舉發違反道路交通管理事件通知單、郵寄信封在卷可憑
      (見原審卷第19-20頁)。嗣97年10月20日受處分人親至原
      處分機關辦理執業登記事項，經原處分機關以其未依規定
      期限辦理執業登記證年度查驗已逾6個月，當場掣單舉發
      ，並經受處分人當場申訴不服，有臺北市政府警察局北市
      警交字第AEX420009號舉發違反道路交通管理事件通知單
      在卷可憑 (見原審卷第25頁)。嗣於98年3月2日原處分機
      關以北市警交裁計字第980320004號臺北市政府警察局違
      反道路交通管理事件裁決書（見原審卷第27頁）廢止受處
      分人執業登記，並自97年10月20日起1年內不得申辦執業
      登記等情，為受處分人所不爭執。並有台北市計程車駕駛
      人執業登記證、內政部警政署計程車駕駛人資訊系統資料
      、違規積案明細表影本各一份在卷可憑（見原審卷第8-10
      頁），堪認為真。
  (二)、惟按違反道路交通管理事件，有關文書送達之程序，依行
      政程序法之規定，違反道路交通管理事件統一裁罰基準及
      處理細則第5條定有明文；復按送達，於應受送達人之住
      居所、事務所或營業所為之；於送達處所不獲會晤應受送
      達人時，得將文書付與有辨別事理能力之同居人、受僱人
      或應送達處所之接收郵件人員，不能依前2條規定為送達
      者，得將文書寄存送達地之地方自治或警察機關，並作送
      達通知書兩份，1份黏貼於應受送達人住居所、事務所、
      營業所或其就業處所門首，另1份交由鄰居轉交或置於該
      送達處所信箱或其他適當位置，以為送達，前項情形，由
      郵政機關為送達者，得將文書寄存於送達地之郵政機關，
      行政程序法第72條第1項前段、第73條第1項、第74條第1
      項、第2項亦分別定有明文；又按得為公示送達方式為之
      情形，依行政程序法第78條之規定須：「一、應為送達之
      處所不明者。二、於有治外法權人之住居所或事務所為送
      達而無效者。三、於外國或境外為送達，不能依第86條之
      規定辦理或預知雖依該規定辦理而無效者。」始合公示送
      達之要件。抗告意旨以受處分人係於97年10月3日始至公
      路監理機關辦理駕籍地址異動申報云云，則抗告人於97年
      10月24日公告並刊登97年11月6日臺北市政府公報予以公
      示送達時，受處分人並無上開行政程序法第78條應為送達
      之處所不明，而有符合公示送達要件之情形。尚難認抗告
      人先行告發罰鍰之舉發通知單已生合法送達之效力。
  (三)、況本件受處分人於上開罰鍰之告誡或警告性處分發生送達
      效力前，即於97年10月20日至原處分機關辦理執業登記事
      項，有臺北市政府警察局98年5月19日北市警交字第09832
      157100函在卷可憑（見原審卷第18頁）。則同日原處分機
      關依道路交通管理處罰條例第36條第3項後段廢止受處分
      人執業登記，顯與「受處分人不依規定期限，辦理執業登
      記證年度查驗，且逾期6個月以上仍不辦理者」之前提要
      件有所未合。從而原處分機關於98年3月2日以北市警交裁
      計字第980320004號台北市政府警察局違反道路交通管理
      事件之裁決處分，逕為廢止受處分人之執業登記，即難謂
      妥適。是抗告人以前詞置辯，提起抗告，為無理由，應予
      駁回。
五、據上論結，應依道路交通案件處理辦法第26條，刑事訴訟法
    第412條，裁定如主文。
中    華    民    國    98    年    8     月    28    日
            刑事第二十二庭審判長法  官  何菁莪
                                法  官  李麗珠
                                法  官  洪于智
以上正本證明與原本無異。
不得再抗告。
                                書記官  強梅芳
中    華    民    國    98    年    8     月    31    日


司法院資訊處製作；財團法人民間司法改革基金會備份。
